【裁判字號】    92,交聲,528
【裁判日期】    920721
【裁判案由】    違反道路交通管理處罰條例聲明異議
【裁判全文】
臺灣臺北地方法院交通事件裁定                    九十二年度交聲字第五二八號
    異議人即
    受處分人  甲○○  男  四十.
右列異議人即受處分人因違反道路交通管理處罰條例案件，對於交通部公路總局臺北
區監理所中華民國九十二年三月二十一日所為之處分（原處分案號：北監自裁字第裁
４０—Ｄ９Ｂ１５８３１５號），聲明異議，本院裁定如左：
        主      文
原處分撤銷。
甲○○汽車駕駛人，駕駛車輛未隨身攜帶駕駛執照，處罰鍰新臺幣參佰元；又汽車駕
駛人，駕駛汽車經測試檢定，酒精濃度超過規定標準，處罰鍰新臺幣參萬肆仟伍佰元
，吊扣駕駛執照壹年。
        理      由
一、按汽車駕駛人駕駛車輛未隨身攜帶駕駛執照者，處新臺幣三百以上六百元以下罰
    鍰，道路交通管理處罰條例第二十五條第三款有明文規定；又飲酒後其吐氣所含
    酒精成份超過每公升０．二五毫克以上者，不得駕車，道路交通安全規則第一百
    十四條第二款定有明文；又按汽車駕駛人，駕駛汽車經測試檢定，有酒精濃度超
    過規定標準者，處新臺幣（下同）一萬五千元以上六萬元以下罰鍰，並當場禁止
    其駕駛及吊扣其駕駛執照一年，道路交通管理處罰條例第三十五條第一項第一款
    定有明文。再依違反道路交通管理事件統一裁罰基準及處理細則第二條暨其附件
    基準表所示，違反道路交通管理處罰條例第二十五條第三款，及違反第三十五條
    第一項第一款，其呼氣酒精濃度達每公升零點四毫以上零點五一毫克以下，而逾
    越應到案期限三十日以上繳納罰鍰或逕裁決處罰者，其罰鍰部分方才分別應處以
    罰鍰六百元、四萬五千元；如依限到案或聽候裁決者，其罰鍰部分應分別處以三
    百元、三萬四千五百元。
二、本件異議人即受處分人甲○○於九十一年五月八日下午某時，在其位於臺北縣新
    店市○○路三號二樓住處對面於某餐廳內飲酒後，駕駛其所有車牌號碼６Ｂ—９
    ８８５號自用小客車，於九十一年五月八日十時許，在桃園縣龍潭鄉○○路、龍
    元路口，因與路人賴春英發生交通糾紛，經到場處理警員對異議人施以呼氣酒精
    濃度測試，其呼氣酒精濃度達每公升零點五一毫克，又未攜帶駕駛執照，乃以異
    議人有違反前揭道路交通管理處罰條例第二十五條第三款、第三十五條第一項第
    一款規定之行為，掣單舉發，舉發通知單上亦載明應到案日期為九十一年五月二
    十三日，嗣異議人依限於九十一年五月十七日自行到案，提出申訴，經原處分機
    關請舉發機關調查結果，仍認異議人有前開違規行為，原處分機關即依前揭道路
    交通管理處罰條例第二十五條第三款、第三十五條第一項第一款規定，於九十二
    年三月二十一日以北監自裁字第裁４０—Ｄ９Ｂ１５８３１５號裁決書，裁處異
    議人罰鍰共四萬二千六百元，並吊扣其駕駛執照一年。
三、異議意旨固不否認在本件舉發時、地，曾有經警測試，其呼氣酒精濃度達每公升
    零點五一毫克，又未攜帶駕駛執照等情形，惟略以：異議人在本件舉發時、地，
    其所有自用小客車停放在路邊呈靜止狀態，異議人當時並未有駕車之事實云云。
    經查：（一）異議人在本件舉發時、地，涉嫌因酒後駕車碾傷賴春英之事件，雖
    經臺灣桃園地方法院於九十二年四月九日以九十一年度交易字第四五八號判決無
    罪在案，惟其判決理由係略以：「雖飲酒後酒精會使人之自主神經系統產生亢奮
    與認知功能的暫時性缺損，且酒後駕車之駕駛人對於移動景物的追蹤能力，經強
    光照射後恢復視力、監視四周之注意力，較平時缺乏等情，然人體對於酒精濃度
    之承受，每因個人體質而異。被告（即異議人）於案發後經測得酒精濃度值雖為
    每公升０．五一毫克，然此並不當然等同於不能安全駕駛動力交通工具，是否僅
    能以被告之酒精測試值達每公升０．五一毫克，即遽認被告不能安全駕駛動力交
    通工具，即值合理懷疑」，並認「賴春英受傷之結果，核與被告之飲酒毫無關聯
    」，且異議人當時並無說話含糊不清、注意力不集中、及手腳顫抖、腳步不穩等
    情形，乃為異議人無罪之諭知，其認定之理由乃在於「本件車禍之所以發生，尚
    不能遽論係肇因於被告之過失，核與被告前開飲酒之行為並無因果關係」，並非
    認定被告測試呼氣酒精濃度未達每公升零點五一毫克，或並無未攜帶駕駛執照之
    事實，且異議人於該刑事案件審理中復自承當時伊正在停車，欲調車輪位置，並
    非在行進中等語，亦經載明於筆錄及判決書，均經本院調取前開刑事卷宗、判決
    書查閱明確，足認異議人當時確有駕駛其所有自用小客車之行為，今再來狀否認
    ，並諉稱其所有自用小客車係在靜止狀態云云，毫無可採；（二）況查異議人在
    本件舉發時、地，滿臉通紅、一身酒氣，與賴春英及數名路人在爭吵，異議人經
    酒測值為每公升零點五一毫克等事實，亦經舉發機關查處明確，並向原裁決機關
    函覆無訛，有舉發機關九十一年六月十日平警分交載字第０１５９９５號函影本
    在卷可憑，本件現場處理警員既與異議人素不相識，應無設詞誣攀之理，況交通
    警員掣單舉發違反道路交通管理處罰條例所列違規事實，本質上為行政處分，係
    公務員基於職務上權力，依法就特定具體事件所為具有公法上效果之單方行政行
    為，基於公務員為公法上行為具有公信力之原則，該行政處分當可被推定為真正
    ，其據以依法處分之事實認定亦為真正無誤，此與民事訴訟法第三百五十五條第
    二項規定：「文書依其程式及意旨得認作公文書者，推定其為真正」情形相同，
    本此公信原則，乃立法者賦予行政機關制定違反道路交通事件統一裁罰標準及處
    理細則，使執行勤務警員得當機處分（如該細則第二十三條）以達其維護交通秩
    序、安全之行政目的，反之，若謂公務員一切行政行為均需預留證據以為證明，
    則國家行政勢必窒礙難行，據此，刑事訴訟法就犯罪證據有關之規定中與屬行政
    秩序罰之交通違規裁罰本質不合之部分，自不在準用之列，從而，異議人既未就
    執勤警員之舉發有何錯誤等事實，提出相關證據以供調查，本院經查亦無任何證
    據足資證明本件舉發有何捏造事實違法取締之情事，則執勤警員本其維護通秩序
    、安全職責所為之舉發，自應受到合法、正確之推定，本件舉發應堪採信。
四、綜上所述，異議人在本件舉發時、地確有駕駛其所有車牌號碼６Ｂ—９８８５號
    自用小客車，經警員對異議人施以呼氣酒精濃度測試，其呼氣酒精濃度達每公升
    零點五一毫克，又未攜帶駕駛執照等違規事實。原處分機關依前揭道路交通管理
    處罰條例第二十五條第三款、第三十五條第一項第一款，裁處異議人罰鍰四萬二
    千六百元，並吊扣駕駛執照一年，固非無見。惟依違反道路交通管理事件統一裁
    罰基準及處理細則第二條暨其附件基準表所示，違反道路交通管理處罰條例第二
    十五條第三款，及違反第三十五條第一項第一款，其呼氣酒精濃度達每公升零點
    四毫以上零點五一毫克以下，而逾越應到案期限三十日以上繳納罰鍰或逕裁決處
    罰者，其罰鍰部分方才分別應處以罰鍰六百元、四萬五千元；如依限到案或聽候
    裁決者，其罰鍰部分應分別處以三百元、三萬四千五百元，原裁決與前揭規定即
    有未符，異議人雖執陳詞，前來異議，並無理由，然因原處分有上開違法之處，
    本院應撤銷原處分機關裁決，分別依道路交通管理處罰條例第二十五條第三款、
    第三十五條第一項第一款，及道路交通管理事件統一裁罰基準及處理細則第二十
    四條規定，各裁處異議人罰鍰三百元、三萬四千五百元及吊扣駕駛執照一年，如
    主文第二項所示，以資適法。
五、據上論斷，應依道路交通案件處理辦法第二十條前段，裁定如主文。
中      華      民      國    九十二    年      七      月    二十一    日
                                    臺灣臺北地方法院交通法庭
                                        法  官  黃程暉
右正本證明與原本無異
如不服本裁定應於送達後五日內向本院提出抗告狀
                                        書記官  張華瓊
中      華      民      國    九十二    年      七      月    二十四    日


司法院資訊處製作；財團法人民間司法改革基金會備份。
